【裁判字號】    95,台上,3493
【裁判日期】    950628
【裁判案由】    違反山坡地保育利用條例
【裁判全文】
最高法院刑事判決            九十五年度台上字第三四九三號
    上  訴  人  甲○○
                        號5樓.
                乙○○
                        6樓
    上 列一 人
    選任辯護人  林金鈴律師
上列上訴人等因違反山坡地保育利用條例案件，不服台灣高等法
院中華民國九十三年二月二十六日第二審判決（九十二年度上訴
字第六一七號，起訴案號：台灣板橋地方法院檢察署八十八年度
偵字第一四四六四、一七八○二、一九三四○、二二七五三、二
四三六七號），提起上訴，本院判決如下：
    主  文
上訴駁回。
    理  由
按刑事訴訟法第三百七十七條規定：上訴於第三審法院，非以判
決違背法令為理由，不得為之。是提起第三審上訴，應以原判決
違背法令為理由，係屬法定要件。如果上訴理由狀並未依據卷內
訴訟資料，具體指摘原判決不適用何種法則或如何適用不當，或
所指摘原判決違法情事，顯與法律規定得為第三審上訴理由之違
法情形，不相適合時，均應認其上訴為違背法律上之程式，予以
駁回。本件原判決認定台北縣三峽鎮○○段第十五之十六、十六
、十六之一、二十二之一等地號土地為上訴人甲○○與李欽輝等
五十二人共有，同段第十六之三地號為國有土地；上訴人乙○○
為台北縣三重市○○路○段一四○號六樓北橋營造工程有限公司
（下稱北橋公司）負責人，甲○○邀林朝龍（已判刑定讞）負責
僱工及現場監工。甲○○、乙○○、林朝龍三人明知前開土地為
山坡地，未經同意，不得擅自墾殖。詎甲○○急欲開墾，因國有
土地部分未獲核准，私有土地部分亦未經共有人同意，乃與林朝
龍、乙○○共同謀議，欲先造成事實，由乙○○從事規劃，林朝
龍僱工及施工，爾後始尋求其他共有人同意及政府核准。三人為
使台北縣政府核准開墾，於民國八十八年五月間，共同基於犯意
之聯絡，委由不知情者偽造前開土地共有人李欽輝等五十二人之
印章，偽造授與林朝龍之土地使用同意書，將偽造印章加蓋其上
，另偽造該等共有人署押於其上，足生損害於李欽輝等人。同時
，乙○○囑不知情之廖麟造受僱於甲○○，與林朝龍一同在現場
監工，次由甲○○與林朝龍僱用不詳姓名者在現場開挖山坡地，
直至同年六月二十九日，乙○○因詐欺罪入監服刑（迄八十九年
七月二十六日始假釋出獄），方終止開挖工作。惟甲○○、林朝
龍仍不罷休，接續開挖道路及興建農舍，迄同年七月十三日始經
李欽輝提起告訴，檢察官至現場勘驗時，當場在廖麟造所駕駛小
客車內查獲偽造之李欽輝等人印章五十二枚，並在林朝龍所駕駛
小客車內查獲興建農舍簡報資料一冊（內含偽造之土地使用同意
書影本一張），復經檢察官指揮員警在北橋公司查獲相同之興建
農舍簡報資料。但甲○○、林朝龍並不因此作罷，仍基於同一犯
意，接續墾殖，由甲○○與林朝龍分別僱用不知情之康素銀、藍
正興與馬永嘉在前開山坡地從事開挖整地、開闢道路，而於同年
八月十五日經警再度查獲，總計開挖、整地面積多達四千九百九
十八平方公尺，迨同年九月二十九日由台北縣政府農業局山坡地
保育課人員吳振宏前往查勘時，已因道路坍塌，致生水土流失等
情。因而撤銷第一審關於上訴人部分之不當判決，改判仍依牽連
犯之例，從一重論處其共同在公有及私人山坡地內，未經同意，
擅自墾殖，致生水土流失罪刑。已綜合全部卷證資料，詳加斟酌
論斷，敘明其所憑之證據及認定之理由，而以上訴人等否認犯罪
所持之辯解為不足採，予以指駁綦詳，俱有卷存之證據資料可資
覆按。從形式上觀察，並無判決違背法令之情形存在。按共同實
施犯罪行為，在合同意思範圍內，相互利用他人之行為，以達其
犯罪之目的，原不必每一階段均參與，祇須分擔犯罪行為之一部
，即應對於全部所發生之結果共同負責。又共同正犯之意思聯絡
，原不以數人間直接發生者為限，即有間接之聯絡者，亦包括在
內。而犯罪結果係因共犯之合同行為所致者，無論出於何人所加
，在共犯間均應同負全部之責，並無分別何部分為孰人下手之必
要。甲○○、乙○○及林朝龍三人明知上開土地為私人及國有山
坡地，未經土地共有人之同意及政府之核准，擅自墾殖，由乙○
○從事規劃，林朝龍僱工及施工，致生水土流失。且為使台北縣
政府核准開墾，並偽刻土地共有人之印章、署押，偽造土地使用
同意書。顯係在合同意思範圍內，相互利用他人之行為，以達其
犯罪之目的，原不必每一階段均參與，祇須分擔犯罪行為之一部
，即應對於全部所發生之結果共同負責。故證人廖麟造、余淑貞
究為甲○○或乙○○所僱用？扣案之印章，究係誰囑余淑貞交付
廖麟造？余淑貞是否認識甲○○？偽造印章究為共犯中何人所盜
刻？因共同正犯之意思聯絡，不以數人間直接發生者為限，即有
間接之聯絡者，亦包括在內；而犯罪結果係因共犯之合同行為所
致者，無論出於何人所加，在共犯間均應同負全部之責，既無分
別何部分為孰人下手之必要，原判決以共同正犯問擬，自屬正當
合法。次查證據之取捨及其證明力之判斷，屬於事實審法院之職
權，苟其所為之判斷，並不違背經驗法則及論理法則，即不能任
意指為違背法令，而執為合法之第三審上訴理由。而認定犯罪事
實所憑之證據，並不以直接證據為限，間接證據亦包括在內，審
理事實之法院綜合卷內之直接、間接證據，本於推理作用，於通
常一般之人均不致有所懷疑，得確信其為真實之程度者，即非不
得據之為有罪之認定。原判決論處上訴人等共同在公有及私人山
坡地內，未經同意，擅自墾殖，致生水土流失罪刑。係綜合上訴
人等之部分自白，告訴人李欽輝之指訴，證人余淑貞、廖麟造、
林朝龍、康素銀、藍正興、馬永嘉、吳振宏等人之證詞，地籍圖
、土地登記簿謄本、台北縣政府覆函、工程契約書、興建農舍簡
報資料及機械（怪手）租賃契約書、勘驗筆錄、照片、土尾單、
複丈成果圖暨扣押之偽造印章等直接、間接證據，本於推理作用
，確信其為真實之程度，而為有罪之認定，並非單採上開證人之
證詞為論斷之依據。其中關於上訴人等是否知悉上開土地為山坡
地？證人余淑貞、廖麟造之證詞是否可採？土地使用同意書是否
為上訴人等所共同偽造？甲○○參與開墾山坡地期間之行為與事
後造成水土流失之結果間有無因果關係存在？均屬原審取捨證據
及證據證明力判斷職權之合法行使，其所為判斷，尚無悖乎一般
經驗法則，自不得指為違法。另查刑事訴訟法第一百八十四條第
二項僅規定因發見真實之必要，得命證人與他證人或被告對質，
亦得依被告之聲請，命與證人對質，是其應否對質，在審理事實
之法院，本有自由裁酌之權。證人余淑貞就受僱於誰及囑廖麟造
將扣案之印章交付予甲○○等事項已於檢警偵訊中證述明確，原
審審理時，復將其證詞向上訴人逐一提示並告以要旨，予以辯解
之機會，則原審未再傳喚證人與上訴人對質，仍難謂為違法。至
於甲○○上訴意旨提出與告訴人之和解書請求本院審酌乙節。惟
本院為法律審，除得依職權調查之事項外，並不調查事實，故僅
以審核下級法院裁判有無違背法令為職責，對被告犯罪事實之有
無，不予調查，故當事人不得向本院主張新事實或提出新證據，
甲○○提出和解書為聲明舉證之方法，尤非適法之第三審上訴理
由。上訴意旨置原判決上開明確論斷於不顧，對原審取捨證據及
證據證明力判斷之審判職權行使，任憑己見，或就同一證據資料
為相異之評價，或就不影響於判決本旨事項再為事實上之爭辯，
均與法律規定得為第三審上訴理由之違法情形，不相適合，其上
訴為違背法律上之程式，應予駁回。
據上論結，應依刑事訴訟法第三百九十五條前段，判決如主文。
中    華    民    國  九十五  年    六    月  二十八  日
                      最高法院刑事第二庭
                          審判長法官  紀  俊  乾
                                法官  黃  正  興
                                法官  陳  東  誥
                                法官  花  滿  堂
                                法官  陳  世  淙
      本件正本證明與原本無異
                                      書  記  官
中    華    民    國  九十五  年    七    月    三    日
                                                      Ｌ


司法院資訊處製作；財團法人民間司法改革基金會備份。
